【裁判字號】    94,訴,1072
【裁判日期】    950509
【裁判案由】    強盜等
【裁判全文】
臺灣屏東地方法院刑事判決              94年度訴字第1072號
公  訴  人  臺灣屏東地方法院檢察署檢察官
被      告  乙○○
                    現在臺灣臺中監獄臺中分監執行中
            己○○
共      同
指定辯護人  本院公設辯護人  辛○○
上列被告等因強盜等案件，經檢察官提起公訴（94年度偵字第11
4 號、94年度偵字第4724號），本院判決如下：
    主  文
乙○○結夥三人以上攜帶兇器竊盜未遂，因脫免逮捕，而當場施
以強暴，處有期徒刑年捌月，扣案之老虎鉗壹支及未扣案之木
棒、鐵撬各壹支均沒收。又偽造署押，足以生損害於公眾及他人
，處有期徒刑月，偽造之「甲○○」之署押陸枚及指印拾肆枚
均沒收。應執行有期徒刑年玖月，扣案之老虎鉗壹支及未扣案
之木棒、鐵撬各壹支、偽造之「甲○○」之署押陸枚及指印拾肆
枚均沒收。
己○○被訴加重準強盜部分無罪。
乙○○、己○○被訴連續加重竊盜部分免訴。
    事  實
一、乙○○、己○○（另為免訴判決）、戊○○（另為有罪判決
    ）基於結夥三人以上攜帶兇器竊盜之犯意聯絡，於93年3 月
    26日3 時41分許，由己○○駕駛ZA-5235 號自小客車，搭載
    乙○○、戊○○，並攜帶乙○○、己○○所共有客觀上具有
    危險性，足以危害人之生命、身體安全，可供兇器使用之老
    虎鉗1 支，至屏東縣麟洛鄉○○路120 號界揚超商，由己○○持兇器老虎鉗破壞該超商店外所擺放之夾娃娃機面板（毀
    損部分未據告訴），乙○○、戊○○則在旁把風，適為店員
    丁○○發覺有異而通知夾娃娃機機主庚○○，庚○○到場時
    ，乙○○、己○○、戊○○正著手竊取該機台內零錢，尚未
    竊得零錢之際，庚○○即持鋁棒上前制止並欲追打乙○○、
    己○○、戊○○，乙○○、己○○、戊○○見狀旋即逃離現
    場，後乙○○、戊○○為脫免逮捕，竟共同基於準強盜之犯
    意聯絡，自上開自小客車內分別取出鐵撬、木棒返回現場欲
    追打庚○○，庚○○因而心生畏懼退入超商，乙○○、戊○○即以鐵撬、木棒搗毀夾娃娃機及超商玻璃而施以不法之強
    暴行為後揚長而去。
二、乙○○於93年11月1 日16時30分許，因涉嫌竊盜案件為警攔
    檢，詎其為脫免刑責，竟基於偽造署押之犯意，冒用其胞弟
    甲○○之名義應訊，接續於93年11月1 日20時許，在屏東縣
    警察局屏東分局扣押筆錄之結果欄、受執行人欄，及屏東縣
    警察局屏東分局刑事組扣押物品目錄表之所有人欄上偽簽「
    甲○○」之署押3 枚及按捺指印3 枚，並於同年月2 日4 時
    33分許，接受屏東縣警察局屏東分局刑事組警員詢問時，在
    屏東縣警察局屏東分局調查筆錄之受權利告知事項欄、同意
    夜間詢問欄、筆錄騎縫上、筆錄末端被訊問人欄上偽簽「甲○○」之署押3 枚及按捺指印11枚，表示其係甲○○本人，
    使甲○○本人受有刑事訴追之虞，而足以生損害於甲○○、
    偵查機關偵查犯罪及司法機關對於案件審理之正確性。
三、案經屏東縣警察局屏東分局報請臺灣屏東地方法院檢察署檢
    察官偵查起訴。
    理  由
壹、有罪部分：
一、證人丙○○於檢察官偵查中經具結所為之證述，其未曾提及
    檢察官在偵查時有不法取供之情形，被告乙○○、辯護人亦
    未曾釋明上開證述有何顯不可信之情況，是其於偵查中之證
    述依刑事訴訟法第159 條之1 第2 項之規定，自得為證據。
    另共同被告己○○、戊○○於警詢時之供述，其性質雖均屬
    傳聞證據，且查無符合刑事訴訟法第159 條之1 至之4 之情
    形，惟渠等於警詢時所為之上開供述，業經於本院於審判程
    序時予以提示並告以要旨，且各經檢察官、被告及辯護人表
    示意見，當事人及辯護人已知上述筆錄乃傳聞證據，且均未
    於言詞辯論終結前對該等筆錄內容異議，是渠等於警詢時之
    上開供述依刑事訴訟法第159 條之5 之規定，得為證據，合
    先敘明。
二、訊據被告乙○○於偵查中及本院審理時已坦承上揭加重準強
    盜及偽造署押之事實，並有屏東縣警察局屏東分局調查筆錄
    （見警卷第7 頁）、屏東縣警察局屏東分局扣押筆錄（見警
    卷第22頁）及屏東縣警察局屏東分局刑事組扣押物品目錄表
    （見警卷第23頁）各1 份附卷可稽，且查：
  (一)被告乙○○於警詢時供稱：當時是己○○（筆錄誤載為陳志
    銘，下同）用老虎鉗破壞機台螺絲，伊和戊○○等2 人負責
    把風及掩護，打開機台面板後，正伸手尋找裡面錢箱時為該
    超商店員發現等語（見警卷第8 頁反面）；共同被告己○○
    於警詢時供稱：當時是伊用老虎鉗破壞機台螺絲，另乙○○
    （筆錄誤載為甲○○，下同）、戊○○等2 人負責把風及掩
    護，伊打開機台面板後，正伸手尋找裡面錢箱時為該超商店
    員發現等語（見警卷第15頁反面）；共同被告戊○○於警詢
    時供稱：當時渠等（戊○○、己○○、乙○○）在撬娃娃機
    面板時，從超商對面就跑出1 個人等語（見偵卷第77頁）；
    於本院審理時結證稱：當天渠等在挖機台還沒拿到錢等語（
    見本院卷第182 頁正面）。證人丁○○於本院審理時結證稱
    ：伊只記得（被告）他們有把娃娃機的機台撬開，庚○○到
    現場時娃娃機已經被撬開，被告在撬娃娃機時伊在店裡面，
    伊是從店裡監視器看到他們在撬娃娃機，所以伊才覺得他們
    怪怪的，伊確定他們有把娃娃機撬開等語（見本院卷第95頁
    反面、第96頁反面）；證人庚○○於本院審理時結證稱：伊
    到場後看到有3 個人在撬娃娃機等語（見本院卷第97頁正面
    ）；證人丙○○於本院審理時結證稱：麟洛民族路界揚超商
    的娃娃機被撬開等語（見本院卷第98頁反面）；於偵查中結
    證稱：本件伊的台子有2 台被撬開等語（見偵卷第102 頁）
    。被告乙○○、己○○、戊○○之上開供述，經核與證人丁○○、庚○○、丙○○之上開證述均相符，足認己○○已持
    兇器老虎鉗破壞上開超商外所擺放之夾娃娃機面板，並已著
    手竊取該機台內零錢，被告乙○○、戊○○則在旁把風，是
    被告乙○○顯已與己○○、戊○○著手為本件加重竊盜犯行
    。
  (二)按刑法第329 條所謂「強暴」，依最高法院91年台上字第37
    46號判決認為：「刑法第三百二十九條準強盜罪之所謂施強
    暴或脅迫，只須有此行為即足，並不以使被害人不能抗拒為
    必要。此與強盜罪係以強暴、脅迫等手段，致使被害人不能
    抗拒為構成要件者不同」。本件據界揚超商之監視錄影帶顯
    示，(1)娃娃機旁的監視器畫面：被告戊○○、己○○、乙○○於3 時41分依序出現在監視畫面內，開始在娃娃機台前走
    來走去、察看目標、討論如何下手、去超商換零錢，戊○○
    於3 時43分夾到娃娃，丁○○於3 時47分出來巡視監視畫面
    左下方之機台，此時被告3 人則在監視畫面左上方之機台處
    ，戊○○於3 時49分37秒至3 時50分18秒在監視器左上方娃
    娃機台前蹲下，其他2 人則在監視畫面左下方之機台前，乙○○於3 時51分37秒至3 時52分31秒在監視器左上方娃娃機
    台前蹲下，應係在觀察機台錢箱位置，己○○及戊○○於3
    時51分47秒至3 時52分36秒在監視器左下方觀察機器機台錢
    箱位置，並撬開機台找尋錢箱位置，乙○○於3 時52分55秒
    至3 時53分51秒加入找尋錢箱位置，被告等於3 時53分54秒
    時發覺庚○○持球棒接近，趕緊逃跑，戊○○、乙○○跑在
    前面，己○○反應較慢落在後面，被庚○○用棒子打到，戊○○、乙○○於3 時54分18秒拿著棒子追著庚○○跑幾步，
    庚○○不敢跟戊○○、乙○○正面交手，跑回超商，戊○○
    、乙○○並未追回超商，此時丁○○並未出現在監視畫面內
    ，戊○○、乙○○於3 時54分20秒開始拿棒子砸機台並洩憤
    示威，戊○○並以球棒丟向超商的玻璃（此時己○○不在現
    場），戊○○、乙○○於3 時55分12秒離去；(2)超商櫃台的
    監視器畫面：丁○○於3 時50分50秒開始打2 通電話，丁○○於3 時53分47秒走出店門，向娃娃機台走去，丁○○、庚○○於3 時54分30秒一起逃進超商等情，業據本院當庭勘驗
    監視錄影帶屬實（見本院卷第117 頁反面、第118 頁正面）
    ，證人丁○○於本院審理時亦結證稱：93年3 月26日當天娃
    娃機被砸，時間是當天晚上，有3 個人開1 台白色車子過來
    ，他們先進來換零錢，再出去玩娃娃機，伊覺得他們的行為
    舉止怪怪的，且伊沒有見過他們，伊就叫庚○○過來，伊只
    記得他們有把娃娃機的機台撬開，庚○○來了後，被告就砸
    娃娃機，本來要打庚○○，當時伊在旁邊看，伊沒有出口制
    止，被告他們帶木製球棒，還有鐵撬，被告有砸壞超商大門
    的玻璃，伊只知道庚○○住比較近，所以伊叫他來，庚○○
    應該算是機主，因為被告把機台撬開，所以庚○○才拿球棒
    打他們，伊是打電話告訴庚○○說有人在外面怪怪的，等庚○○到場後伊才告訴他有人在撬娃娃機，庚○○有向3 位被
    告揮舞球棒，庚○○在伊打電話後5 至10分鐘到場，被告們
    看到庚○○有拿球棒就回車上等語（見本院卷第95頁反面至
    第97頁正面）；證人庚○○於本院審理時則結證稱：93年3
    月26日3 時許丁○○打電話給伊說有人在撬娃娃機的錢，因
    為伊也是娃娃機機主之一，伊到場後看到有3 個人在撬娃娃
    機，當時伊有拿鋁棒去嚇他們，他們看伊後就逃走，後來他
    們跑去車上拿了鐵撬、木棒或是鋁棒追伊，伊就跑進超商，
    他們沒有跑進超商，而是將娃娃機及超商玻璃打壞，伊一開
    始從家裡出來時就帶鋁棒到現場，被告3 人從車上拿到東西
    沒有打到伊，伊到場時沒有看到被告3 人從娃娃機拿到何物
    ，只有看到他們在挖機台，伊看到2 位被告拿到武器追伊，
    警卷第72頁下方照片：比較胖穿藍衣服的人（乙○○）、警
    卷第71頁照片：監視畫面留平頭之男子（戊○○）有拿武器
    ，警卷照片男子3 人都有在娃娃機現場等語（見本院卷第97
    頁至第98頁正面）。足認被告乙○○、己○○、戊○○著手
    為本件加重竊盜犯行後為庚○○持鋁棒上前制止，被告乙○○、戊○○乃自車上分別持鐵撬、木棒返回現場欲追打庚○○，庚○○因而心生畏懼退入超商，渠2 人見庚○○退入超
    商後仍未逕行離去，而係以鐵撬、木棒搗毀夾娃娃機及超商
    玻璃後始揚長離去，則被告乙○○、戊○○分別持鐵撬、木
    棒追打庚○○及以鐵撬、木棒搗毀夾娃娃機及超商玻璃之行
    為，自屬主動積極對庚○○施以強暴。
  (三)參以被告乙○○於警詢時供稱：因為店員發現並持鋁棒前來
    追捕渠等，而且又打己○○1 下，所以渠等才會拿鐵撬及木
    棒去救己○○脫身，該超商店員發現渠等後，並帶人前來圍
    捕渠等，當時己○○被圍捕的人用鋁棒打了1 下，此時伊及
    戊○○見己○○被人打，伊就從車上拿出鐵撬前來救己○○
    脫身，後來前來圍捕的人看見渠等手上持械抵抗，便跑走散
    開了，伊見狀後，便砸毀該些娃娃機約3 、4 台洩恨後乘車
    離去等語（見警卷第8 頁反面、第9 頁正面）。共同被告己○○於警詢時供稱：該超商店員發現渠等後，並帶人前來圍
    捕渠等，當時伊被圍捕的人用鋁棒打了1 下，伊便轉身逃回
    車上，此時乙○○及戊○○看伊被人打，就從車上拿出木棒
    及鐵撬前來救伊脫身，後來前來圍捕的人看見渠等手上持械
    抵抗，便跑走散開了，乙○○及戊○○見狀後，便砸毀該些
    娃娃機約3 、4 台後乘車離去等語（見警卷第15頁反面）。
    共同被告戊○○於警詢時供稱：當時渠等在撬娃娃機面板時
    ，從超商對面就跑出1 個人，手持鋁棒打傷己○○的手肘，
    所以伊就從車上拿了木棒來嚇唬他，他就往超商裡面跑，當
    時並未打到任何人，所以伊就將娃娃機台玻璃敲破等語（見
    偵卷第77頁）；於本院審理時結證稱：當天渠等在挖機台還
    沒拿到錢，台主發現後持球棒過來打己○○，伊和乙○○才
    回去車上拿球棒及鐵撬回現場，伊與乙○○拿球棒或鐵撬沒
    有打台主，台主看到渠等拿鐵撬、球棒回來就回到店內，當
    天打壞2 台娃娃機，渠等是為了要救己○○才拿球棒及鐵撬
    回現場等語（見本院卷第182 頁）。是被告乙○○、己○○
    、戊○○均供稱被告乙○○、戊○○係為救己○○始自車上
    分別持鐵撬、木棒返回現場，則被告乙○○、戊○○主觀上
    顯係為脫免逮捕而對庚○○施強暴，因此被告乙○○、戊○○之行為足以成立準強盜之犯行甚明。
  (四)至公訴意旨雖認被告乙○○、己○○、戊○○所為之本件加
    重竊盜之行為已達既遂之程度云云，且證人丙○○於偵查中
    及本院審理時均結證稱其所有之機台內之零錢已遭人竊取等
    語（分別見偵卷第102 頁、本院卷第98頁、第99頁）。惟被
    告乙○○、己○○、戊○○均堅稱本件沒有得手任何金錢等
    語（分別見本院卷第51頁反面、警卷第9 頁正面、見警卷第
    15頁反面），而證人丙○○於本院審理時結證稱：伊是案發
    後隔天才去現場看機器，本件機台被破壞後，機器有被恢復
    成原本的樣子，但是只要伸手一碰就可以打開機台，伊是早
    上被通知，機台放超商外面，伊去時丁○○已經下班，而且
    警察沒有在現場等語（見本院卷第99頁正面），證人丁○○
    於本院審理時亦結證稱：伊只記得（被告）他們有把娃娃機
    的機台撬開，應該有把錢拿走，被拿走的錢有多少，伊忘記
    了，伊不能夠確認案發前後娃娃機台內現金有無短少，伊不
    確定娃娃機裝零錢的盒子是否有在現場，也沒有看到被告們
    從娃娃機拿走何物，伊不確定他們偷多少錢，伊忘記他們有
    無把手伸進去機台內拿錢等語（見本院卷第95頁反面、第96
    頁），證人庚○○於本院審理時則結證稱：本件伊的機台沒
    有被破壞，被破壞的機台是丙○○所有，所以伊沒有去點錢
    ，被告他們當天至少撬開2 台娃娃機，但是伊不知道損失多
    少等語（見本院卷第97頁反面、第98頁正面）。查被告乙○○、己○○、戊○○著手為本件加重竊盜犯行後係於當日凌
    晨3 時55分12秒離開現場，已如上述，而證人丙○○則係於
    當日早上（天亮後）始至現場查看損失，此期間已有數小時
    之久，又該處係開放空間，自無法排除他人趁此空檔取走證
    人丙○○所有之機台內之零錢之可能，故證人丙○○所有之
    機台內之零錢究係遭被告乙○○、己○○、戊○○竊取或係
    遭他人取走即有合理懷疑存在，再證人丁○○、庚○○亦未
    親見被告乙○○、己○○、戊○○取走證人丙○○所有之機
    台內之零錢，本院因認無任何證據證明被告乙○○、己○○
    、戊○○確曾取走證人丙○○所有之機台內之零錢，則被告
    乙○○、己○○、戊○○之行為自僅構成加重竊盜罪之未遂
    犯。
  (五)綜上所述，被告乙○○之自白確與事實相符，本案事證已臻
    明確，被告乙○○加重竊盜未遂，為脫免逮捕，而當場對庚○○施強暴之準強盜犯行及偽造署押犯行均堪認定。
四、核被告乙○○與己○○、戊○○結夥三人以上攜帶兇器著手
    竊取丙○○所有之機台內之零錢尚未得逞之際，適為庚○○
    上前制止，被告乙○○、戊○○乃自車上分別持鐵撬、木棒
    返回現場欲追打庚○○，庚○○因而心生畏懼退入超商，渠
    2 人即以鐵撬、木棒搗毀夾娃娃機及超商玻璃而施以此不法
    之強暴腕力之所為，係犯刑法第329 條之準強盜罪，應依刑
    法第330 條第2 項、第1 項處斷。又被告乙○○冒用「甲○○」之名義應訊，並在屏東縣警察局屏東分局扣押筆錄、屏
    東縣警察局屏東分局刑事組扣押物品目錄表及屏東縣警察局
    屏東分局調查筆錄上各該欄位分別偽造「甲○○」之署押（
    含指印），係犯刑法第217 條第1 項之偽造署押罪。被告乙○○為警查獲後分別多次在上開文件上偽造「甲○○」之署
    押（含指印）之犯行，雖係先後所為，然該同一刑事案件中
    之數行為係於密切接近之時地實施並侵害同一法益，各行為
    之獨立性極為薄弱，依一般社會觀念難以強行分離，且被告
    乙○○冒名應訊，其主觀上當有自始至終於該案件各階段進
    行偽造署押以遂犯行之意思，其各個偽造署押之舉動乃為犯
    罪行為之一部份，是該同一刑事案件中之數偽造行為可視為
    一刑事訴訟程序之數個階段，應包括於一行為予以評價，為
    接續犯，而論以一罪。被告乙○○與戊○○間就加重準強盜
    犯行，互有犯意聯絡及行為分擔，均為共同正犯。被告乙○○所犯加重準強盜及偽造署押2 罪間，犯意個別、行為互殊
    ，應予分論併罰。被告乙○○所為之加重準強盜行為尚屬未
    遂，併依刑法第26條前段之規定減輕其刑。再刑法第217 條
    所稱之偽造署押，係指行為人冒用本人名義在文件上簽名或
    為民法第3 條第3 項所稱指印之類似簽名之行為者而言（最
    高法院80年台非字第277 號判決意旨可資參照），本件被告
    乙○○在屏東縣警察局屏東分局扣押筆錄之結果欄上簽名及
    按捺指印，係表示其為甲○○本人，尚無以表示其為該文件
    之製作名義人及表彰一定法律上之用意，且該扣押筆錄之結
    果欄上載有「發現應行扣押物，已扣押並付與扣押物收據，
    經扣押之物詳如扣押物品目錄表」字樣，顯見警方應係另製
    作收據交付與被告乙○○，始符合刑事訴訟法第139 條之規
    定，則該扣押筆錄自無收據之性質，是被告乙○○所為應僅
    屬偽造署押之行為，故本件尚無涉偽造文書之問題，公訴意
    旨認被告乙○○此部分涉犯刑法第216 條、第210 條之行使
    偽造私文書罪云云，尚有未洽，惟基本事實相同，起訴法條
    應予變更，併此敘明。爰審酌被告乙○○不思正途營生，竟
    貪圖小利而為本件加重準強盜犯行，嚴重破壞社會治安，又
    被告乙○○冒用他人名義應訊，混淆司法機關追訴犯罪之正
    確性，浪費訴訟資源甚鉅，惟犯罪後坦承犯行，及其犯罪之
    動機、手段、所生損害等一切情狀，分別就其加重準強盜及
    偽造署押犯行量處如主文所示之刑，並定其應執行之刑，以
    資懲儆。
五、扣案之老虎鉗1 支，為被告乙○○與己○○所共有；被告乙○○、戊○○為加重準強盜犯行所用之鐵撬、木棒各1 支（
    雖未扣案，然無證據證明已滅失），亦係渠等所有，供渠等
    犯罪所用之物，業據渠等陳明在卷，均應依刑法第38條第1
    項第2 款之規定宣告沒收。再被告乙○○於簽名之際並捺按
    指印，該指印同為代表被冒用者之身分，其作用及效力與署
    名無異，亦屬署押之一種，是屏東縣警察局屏東分局扣押筆
    錄、屏東縣警察局屏東分局刑事組扣押物品目錄表及屏東縣
    警察局屏東分局調查筆錄上偽造之「甲○○」署押（含指印
    ），不問是否屬於被告所有，均應依刑法第219 條之規定予
    以宣告沒收。
貳、無罪部分：
一、公訴意旨略以：被告己○○、乙○○（業經有罪判決）、戊○○（業經有罪判決）於93年3 月26日3 時41分許，在屏東
    縣麟洛鄉○○路120 號界揚超商，破壞該超商店外所擺放之
    夾娃娃機，取走機台內之現金後，為店員丁○○發覺，並通
    知機台台主之一庚○○到場，2 人共同上前要制止逮捕時，
    被告己○○、乙○○、戊○○為防護贓物及脫免逮捕，基於
    共同犯意，跑回渠等3 人駕駛之自小客車車上拿鐵撬、木棒
    ，追打丁○○、庚○○2 人，丁○○、庚○○2 人因此躲回
    店內而逃過一劫，因認被告己○○涉有刑法第330 條第1 項
    之加重準強盜罪嫌云云。
二、檢察官認被告己○○涉有上開加重準強盜罪嫌，無非係以被
    告己○○、共同被告乙○○、戊○○於警詢時之自白，證人
    丁○○、庚○○於警詢時之證述，證人徐瑋智於偵查中之證
    述，並有扣案之老虎鉗1 支扣案可證，為其主要論據。
三、按犯罪事實應依證據認定之，無證據不得認定犯罪事實；又
    不能證明被告犯罪者，應諭知無罪之判決，刑事訴訟法第15
    4 條第2 項、第301 條第1 項分別定有明文。次按事實之認
    定，應憑證據，如未能發現相當證據，或證據不足以證明，
    自不能以推測或擬制之方法，以為裁判之基礎；又認定犯罪
    事實所憑之證據，雖不以直接證據為限，間接證據亦包括在
    內，然而無論直接或間接證據，其為訴訟上之證明，須於通
    常一般之人不致有所懷疑，而得確信其為真實之程度者，始
    得據為有罪之認定；再認定不利於被告之事實，須依積極證
    據，苟積極證據不足為不利於被告事實之認定時，即應為有
    利於被告之認定，更不必有何有利之證據，最高法院著有40
    年台上字第86號判例、76年台上字第4986號判例及30年上字
    第816 號判例，可資參照。
四、訊據被告己○○固坦承於上揭時地夥同乙○○、戊○○持老
    虎鉗1 支欲竊取夾娃娃機內之金錢，及渠等遭人發現後，乙○○、戊○○自車上拿取鐵撬、木棒回現場之事實，惟堅決
    否認有參與加重準強盜之犯行，辯稱：伊沒有拿球棒打店員
    ，當時因為伊被打，伊不知道乙○○、戊○○自車上拿取鐵
    撬、木棒下來，伊與乙○○、戊○○無犯意聯絡及行為分擔
    等語，經查：
  (一)證人丙○○於檢察官偵查中經具結所為之證述，其未曾提及
    檢察官在偵查時有不法取供之情形，被告己○○、辯護人亦
    未曾釋明上開證述有何顯不可信之情況，是其於偵查中之證
    言依刑事訴訟法第159 條之1 第2 項之規定，自得為證據。
    另共同被告乙○○、戊○○於警詢時之供述，其性質雖均屬
    傳聞證據，且查無符合刑事訴訟法第159 條之1 至之4 之情
    形，惟渠等於警詢時所為之上開供述，業經於本院於審判程
    序時予以提示並告以要旨，且各經檢察官、被告及辯護人表
    示意見，當事人及辯護人已知上述筆錄乃傳聞證據，且均未
    於言詞辯論終結前對該等筆錄內容異議，是渠等於警詢時之
    上開供述依刑事訴訟法第159 條之5 之規定，得為證據。至
    證人丁○○、庚○○於警詢時之證述，其性質均屬傳聞證據
    ，且查無符合刑事訴訟法第159 條之1 至之4 之情形，又辯
    護人於準備程序中陳明不同意渠等之上開證述作為證據（見
    本院卷第52頁反面），是依刑事訴訟法第159 條之5 之規定
    ，渠等之上開證述不得作為證據，合先敘明。
  (二)按刑法上之共同正犯，以有意思之聯絡、行為之分擔為要件
    ，本案上訴人於他人之犯罪，既無聯絡之意思，又無分擔實
    施之行為，即不得以共犯論；又共犯之成立，除共同實施犯
    罪行為者外，其就他人之行為負共犯之責者，以有意思聯絡
    為要件，若事前並未合謀，實施犯罪行為之際，又係出於行
    為者獨立之意思，即不負共犯之責，最高法院著有18年上字
    第673 號判例及19年上字第694 號判例可資參照。申言之，
    共同正犯係指2 以上之行為人，基於共同之行為決意，各自
    分擔實施犯罪行為之一部，彼此以其行為互為補充，而在犯
    罪行為之分工與角色分配之協力合作下，共同完成犯罪，故
    在共同正犯之成立要件上，須有意思之聯絡及行為之分擔，
    即各行為人在主觀上基於共同實施犯罪之意思，在客觀上並
    有共同實施犯罪之行為，始足當之。
  (三)查本件據界揚超商之監視錄影帶顯示，(1)娃娃機旁的監視器
    畫面：被告戊○○、己○○、乙○○於3 時41分依序出現在
    監視畫面內，開始在娃娃機台前走來走去、察看目標、討論
    如何下手、去超商換零錢，戊○○於3 時43分夾到娃娃，丁○○於3 時47分出來巡視監視畫面左下方之機台，此時被告
    3 人則在監視畫面左上方之機台處，戊○○於3 時49分37秒
    至3 時50分18秒在監視器左上方娃娃機台前蹲下，其他2 人
    則在監視畫面左下方之機台前，乙○○於3 時51分37秒至3
    時52分31秒在監視器左上方娃娃機台前蹲下，應係在觀察機
    台錢箱位置，己○○及戊○○於3時51 分47秒至3 時52分36
    秒在監視器左下方觀察機器機台錢箱位置，並撬開機台找尋
    錢箱位置，乙○○於3 時52分55秒至3 時53分51秒加入找尋
    錢箱位置，被告等於3 時53分54秒時發覺庚○○持球棒接近
    ，趕緊逃跑，戊○○、乙○○跑在前面，己○○反應較慢落
    在後面，被庚○○用棒子打到，戊○○、乙○○於3 時54分
    18秒拿著棒子追著庚○○跑幾步，庚○○不敢跟戊○○、乙○○正面交手，跑回超商，戊○○、乙○○並未追回超商，
    此時丁○○並未出現在監視畫面內，戊○○、乙○○於3 時
    54分20秒開始拿棒子砸機台並洩憤示威，戊○○並以球棒丟
    向超商的玻璃（此時己○○不在現場），戊○○、乙○○於
    3 時55分12秒離去；(2)超商櫃台的監視器畫面：丁○○於3
    時50分50秒開始打2 通電話，丁○○於3 時53分47秒走出店
    門，向娃娃機台走去，丁○○、庚○○於3 時54分30秒一起
    逃進超商等情，業據本院當庭勘驗監視錄影帶屬實（見本院
    卷第117 頁反面、第118 頁正面），證人丁○○於本院審理
    時亦結證稱：93年3 月26日當天娃娃機被砸，時間是當天晚
    上，有3 個人開1 台白色車子過來，他們先進來換零錢，再
    出去玩娃娃機，伊覺得他們的行為舉止怪怪的，且伊沒有見
    過他們，伊就叫庚○○過來，伊只記得他們有把娃娃機的機
    台撬開，庚○○來了後，被告就砸娃娃機，本來要打庚○○
    ，當時伊在旁邊看，伊沒有出口制止，被告他們帶木製球棒
    ，還有鐵撬，被告有砸壞超商大門的玻璃，伊只知道庚○○
    住比較近，所以伊叫他來，庚○○應該算是機主，因為被告
    把機台撬開，所以庚○○才拿球棒打他們，伊是打電話告訴
    庚○○說有人在外面怪怪的，等庚○○到場後伊才告訴他有
    人在撬娃娃機，庚○○有向3 位被告揮舞球棒，庚○○在伊
    打電話後5 至10分鐘到場，被告們看到庚○○有拿球棒就回
    車上等語（見本院卷第95頁反面至第97頁正面）；證人庚○○於本院審理時則結證稱：93年3 月26日3 時許丁○○打電
    話給伊說有人在撬娃娃機的錢，因為伊也是娃娃機機主之一
    ，伊到場後看到有3 個人在撬娃娃機，當時伊有拿鋁棒去嚇
    他們，他們看伊後就逃走，後來他們跑去車上拿了鐵撬、木
    棒或是鋁棒追伊，伊就跑進超商，他們沒有跑進超商，而是
    將娃娃機及超商玻璃打壞，伊一開始從家裡出來時就帶鋁棒
    到現場，被告3 人從車上拿到東西沒有打到伊，伊到場時沒
    有看到被告3 人從娃娃機拿到何物，只有看到他們在挖機台
    ，伊看到2 位被告拿到武器追伊，警卷第72頁下方照片：比
    較胖穿藍衣服的人（乙○○）、警卷第71頁照片：監視畫面
    留平頭之男子（戊○○）有拿武器，警卷照片男子3 人都有
    在娃娃機現場等語（見本院卷第97 頁 至第98頁正面）。足
    認被告己○○、乙○○、戊○○著手為本件加重竊盜犯行後
    為庚○○持鋁棒上前制止，乙○○、戊○○乃自車上分別持
    鐵撬、木棒返回現場欲追打庚○○，庚○○因而心生畏懼退
    入超商，乙○○、戊○○見庚○○退入超商後仍未逕行離去
    ，而係以鐵撬、木棒搗毀夾娃娃機及超商玻璃後始揚長離去
    ，被告己○○於庚○○持鋁棒上前制止而逃離現場後，均未
    再回到現場，則被告己○○所辯其與乙○○、戊○○就本件
    加重準強盜犯行無行為分擔等語，自堪採信。
  (四)又共同被告乙○○於警詢時供稱：因為店員發現並持鋁棒前
    來追捕渠等，而且又打己○○1 下，所以渠等才會拿鐵撬及
    木棒去救己○○脫身，該超商店員發現渠等後，並帶人前來
    圍捕渠等，當時己○○被圍捕的人用鋁棒打了1 下，此時伊
    及戊○○見己○○被人打，伊就從車上拿出鐵撬前來救己○○脫身，後來前來圍捕的人看見渠等手上持械抵抗，便跑走
    散開了，伊見狀後，便砸毀該些娃娃機約3 、4 台洩恨後乘
    車離去等語（見警卷第8 頁反面、第9 頁正面），共同被告
    戊○○於警詢時供稱：當時渠等在撬娃娃機面板時，從超商
    對面就跑出1 個人，手持鋁棒打傷己○○的手肘，所以伊就
    從車上拿了木棒來嚇唬他，他就往超商裡面跑，當時並未打
    到任何人，所以伊就將娃娃機台玻璃敲破等語（見偵卷第77
    頁）；於本院審理時結證稱：當天渠等在挖機台還沒拿到錢
    ，台主發現後持球棒過來打己○○，伊和乙○○才回去車上
    拿球棒及鐵撬回現場，渠等是為了要救己○○才拿球棒及鐵
    撬回現場等語（見本院卷第182 頁），核與被告己○○於警
    詢時供稱：該超商店員發現渠等後，並帶人前來圍捕渠等，
    當時伊被圍捕的人用鋁棒打了1 下，伊便轉身逃回車上，此
    時乙○○及戊○○看伊被人打，就從車上拿出木棒及鐵撬前
    來救伊脫身等語（見警卷第15頁反面）之情相符，又被告己○○、乙○○、戊○○於當日3 時53分54秒時發覺庚○○持
    球棒接近，趕緊逃跑，戊○○、乙○○跑在前面，己○○反
    應較慢落在後面，戊○○、乙○○於3 時54分18秒拿著棒子
    追著庚○○跑幾步等情，已如上述，是被告己○○見庚○○
    上前制止而欲逃離現場時，已落在戊○○、乙○○之後，且
    戊○○、乙○○雖先逃離現場，然旋於26秒後即持木棒、鐵
    撬等返回現場欲追打庚○○，則被告己○○自難於短短之26
    秒內與戊○○、乙○○就本件加重準強盜犯行為犯意之聯絡
    。此外，證人丙○○於本院審理時結證稱：伊是案發後隔天
    才去現場看機器等語（見本院卷第99頁正面），足認其於案
    發當時並未在場，尚難以其所述採為對被告不利認定之依據
    。
  (五)綜上所述，本件公訴意旨所指各端，既無一足資證明被告己○○有與戊○○、乙○○就本件加重準強盜犯行為意思之聯
    絡及行為之分擔，復查又無其他積極、確切之證據足以證明
    被告己○○涉有公訴意旨所指之犯行，要屬不能證明其犯罪
    ，揆諸前揭說明，自應為無罪之諭知。另被告己○○經合法
    傳喚無正當理由不到庭，爰依刑事訴訟法第306 條之規定，
    不待其陳述，逕行判決，併此敘明。
、免訴部分：
一、公訴意旨略以：被告乙○○、己○○與戊○○共同意圖為自
    己不法之所有，基於概括犯意，自93年8 月初某日起至93年
    10月間止，由被告乙○○、己○○2 人或由被告乙○○、己○○、戊○○3 人，連續由被告乙○○或己○○持可作為兇
    器使用之老虎鉗1 把，其餘之人則把風或下手幫忙拿取硬幣
    ，在附表所示之時間、地點，破壞超商門外所擺之夾娃娃機
    面板，竊取機台內之零錢，因認被告乙○○、己○○涉犯刑
    法第321 條第1 項第3 款、第4 款之加重竊盜罪嫌云云。
二、按案件曾經判決確定者，應諭知免訴之判決，刑事訴訟法第
    302 條第1 款定有明文；又訴訟上所謂一事不再理之原則，
    關於實質上一罪或裁判上一罪，亦均有其適用，最高法院著
    有60年台非字第77號判例可資參照。次按檢察官就犯罪事實
    一部起訴者，其效力及於全部，刑事訴訟法第267 條定有明
    文，又檢察官聲請法院簡易判決處刑，與起訴有同一之效力
    ，刑事訴訟法第451 條第2 項亦有明定，故連續犯行為之一
    部，業經檢察官提起公訴（或聲請簡易判決處刑），其效力
    及於全部，依審判不可分之原則，法院應就連續犯之全部行
    為予以審理（最高法院82年度台非字第311 號判決意旨可資
    參照）。
三、查被告乙○○、己○○前共同基於為自己不法所有之犯意聯
    絡及行為分擔，於93年4 月30日6 時15分許，在嘉義市○區
    ○○路512 號「中日超商」前，由被告己○○負責把風，並
    由被告乙○○持客觀上足供兇器使用之一字起子1 把，將擺
    放於上址超商外為莊彩雲所有之夾娃娃機面板撬開（毀損罪
    部分未據告訴），著手竊取其內硬幣之際，為莊彩雲發現制
    止而未遂之犯行，業經臺灣高雄地方法院於94年8 月22日以
    94年度簡字第4879號判決判處乙○○有期徒刑4 月、判處己○○有期徒刑3 月，而被告乙○○部分於94年11月17日確定
    ；被告己○○則提起上訴後撤回上訴而確定，並於95年4 月
    10日經臺灣高雄地方法院送執行等情，有臺灣高雄地方法院
    94年度簡字第4879號刑事簡易判決、臺灣高雄地方法院檢察
    署檢察官94年度偵字第10701 號、94年度偵字第16132 號聲
    請簡易判決處刑書、臺灣高等法院被告全國前案紀錄表、臺
    灣高雄地方法院94年12月8 日雄院隆刑繼94年度簡字第4879
    號字第58359 號函（見本院卷第59頁）、臺灣高雄地方法院
    95年4 月12日雄院隆刑丑94年度簡上字第1060號字第18424
    號函（見本院卷第162 頁）在卷可稽。本件公訴意旨認被告
    乙○○、己○○所涉自93年8 月初某日起至同年10月間止，
    在附表所示之地點以附表所示之方式，連續竊取如附表所示
    之財物之犯罪事實，與被告乙○○、己○○於93年4 月30日
    6 時15分許所為之上開經判決確定之加重竊盜未遂犯行，時
    間僅相隔3 月餘，非公訴意旨所認之5 月後，足認相當緊接
    ，再被告己○○於本院審理時供稱：伊自93年3 月間開始就
    想要用同樣的手法行竊等語（見本院卷第52頁正面），且被
    告乙○○、己○○就附表所示之各犯行之犯罪手段與上開經
    判決確定之加重竊盜未遂犯行之犯罪手段均一致，所犯亦係
    構成要件相同之罪名，是被告己○○所稱其係基於概括犯意
    而為附表所示之犯行，尚屬可採，公訴意旨認被告乙○○、
    己○○於93年4 月30日為上開加重竊盜犯行後，又另行起意
    為附表所示之犯行云云，容有誤會，則被告乙○○、己○○
    所為就附表所示之加重竊盜犯行與上開經判決確定之加重竊
    盜未遂犯行2 者間既有連續犯之裁判上一罪關係，依審判不
    可分原則，上開案件確定判決之既判力，應及於被告乙○○
    、己○○所為之全部犯罪事實，是本件被告乙○○、己○○
    被訴加重竊盜罪嫌業經臺灣高雄地方法院94年度簡字第4879
    號判決確定在案，依照上開說明，自應不經言詞辯論，逕為
    諭知免訴之判決。
據上論斷，應依刑事訴訟法第299 條第1 項前段、第300 條、第
301 條第1 項、第302 條第1 款、第306 條、第307 條，刑法第
28條、第217 條第1 項、第329 條、第330 條第2 項、第1 項、
第26條前段、第51條第5 款、第38條第1 項第2 款、第219 條，
判決如主文。
本案經檢察官葉容芳到庭執行職務
中    華    民    國    95    年    5     月    9     日
                  刑事第五庭    審判長法  官    石家禎
                                      法  官    李宜娟
                                      法  官    林家聖
以上正本證明與原本無異。
如不服本判決應於收受本判決送達後10日內向本院提出上訴書狀
，其未敘述上訴理由者，並得於提起上訴後10日內向本院補提理
由書狀（均須按他造當事人之人數附繕本）「切勿逕送上級法院
」
中    華    民    國    95    年    5     月    9    日
                                書記官  莊正彬
附錄本判決罪科刑法條全文：
刑法第217條第1項
偽造印章、印文或署押，足以生損害於公眾或他人者，處3 年以
下有期徒刑。
刑法第321條
犯竊盜罪而有左列情形之一者，處6 月以上、5 年以下有期徒刑
：
一  於夜間侵入住宅或有人居住之建築物、船艦或隱匿其內而犯
    之者。
二  毀越門扇、牆垣或其他安全設備而犯之者。
三  攜帶兇器而犯之者。
四  結夥三人以上而犯之者。
五  乘火災、水災或其他災害之際而犯之者。
六  在車站或埠頭而犯之者。
前項之未遂犯罰之。
刑法第329條
竊盜或搶奪，因防護贓物、脫免逮捕或湮滅罪證，而當場施以強
暴脅迫者，以強盜論。
刑法第330條
犯強盜罪而有第321 條第1 項各款情形之一者，處7 年以上有期
徒刑。
前項之未遂犯罰之。


司法院資訊處製作；財團法人民間司法改革基金會備份。
